臺灣嘉義地方法院刑事判決　　　　　　　　　　　　　　八十九年度訴緝字第九號
　　公　訴　人　臺灣嘉義地方法院檢察署檢察官
　　被　　　告　丙○○
　　選任辯護人　蕭敦仁
右列被告因違反槍砲彈藥刀械管制條例等案件，經檢察官提起公訴（八十八年度偵字
第二一０六、二七八五號），本院判決如左：
    主  文
丙○○未經許可，持有手槍，累犯，處有期徒刑陸年捌月，併科罰金新台幣壹拾伍萬
元，如易服勞役，以參佰元即新台幣玖佰元折算壹日。扣案之制式九二手槍壹支（為
美國ＢＥＲＥＴＴＡ廠九二ＦＳ型制式口徑九ＭＭ半自動手槍，槍枝管制編號000
0000000號）沒收之。
被訴寄藏槍械及出借手槍部分無罪。
    事  實
一、丙○○曾於民國八十一年間因施用毒品案件，經本院判決有期徒刑三年二月，並
    於八十五年一月十五日執行完畢，詎仍不知悔改，復於八十七年十二月十九日，
    在台北縣三重市「紅地毯ＫＴＶ」，向綽號「阿貴」不詳姓名年籍男子借得具殺
    傷力之制式九二手槍（美國ＢＥＲＥＴＴＡ廠九二ＦＳ型制式口徑九ＭＭ半自動
    手槍，槍枝管制編號0000000000號）一支及具殺傷力之制式口徑九Ｍ
    Ｍ半自動手槍彈十五顆，而未經許可持有該槍彈。嗣丙○○之朋友陶鴻銘因與鄰
    居甲○○於八十八年一月二日晚上八時許發生爭執，心生不滿，陶鴻銘遂於當日
    晚上十時三十分許，聯絡丙○○至嘉義市「銀河璇宮ＫＴＶ」後告以上情，並教
    唆丙○○替其出氣恐嚇甲○○資為報復（陶鴻銘教唆恐嚇犯行業經本院判處有期
    徒刑六月，並諭知易科罰金之折算標準確定），丙○○旋於翌日（三日）凌晨零
    時三十分許，獨自趨車攜帶上開制式九二手槍前往甲○○位於嘉義縣中埔鄉○○
    村○○路六三七號住處，見該住宅內一樓燈光全熄，甲○○及其家人全上二樓休
    息後，即基於恐嚇之犯意，持所攜帶之上開制式九二手槍朝甲○○住宅一樓大門
    鐵捲門射擊三發子彈後離去（大門及屋內設施毀損部分未據告訴），使甲○○及
    其家人心生恐懼，致生危害渠等安全。丙○○開槍之後，約於八十八年一月六日
    左右，持上開制式九二手槍及手槍彈十二顆（開槍恐嚇用去三顆），至台南縣六
    甲鄉○○路旁，歸還給「阿貴」。嗣於八十八年四月二十六日十四時二十分許，
    「阿貴」向嘉義縣警察局中埔分局報案稱上開制式九二手槍置放在嘉義縣番路鄉
    仁義潭水庫停車場公廁圍牆下，經警前往該地點起出並扣得丙○○作案用之上開
    制式九二手槍一支。
二、案經被害人甲○○訴由嘉義縣警察局中埔分局報請台灣嘉義地方法院檢察署檢察
    官偵查起訴。
    理  由
一、有罪部分：
（一）右揭事實業據被告丙○○迭於警訊、偵審中坦承不諱，核與被害人甲○○於警
      訊、偵查中指述之情節及證人丁○○、戊○○於本院審理時證述之情節相符，
      復有被害人住宅遭槍擊之現場照片十幀、扣案之被害人住宅現場遺留之彈頭三
      顆及美製貝瑞塔九二型手槍一支在卷可稽，而扣案之貝瑞塔九二型手槍一支經
      送內政部警政署刑事警察局鑑驗結果，認係美國ＢＥＲＥＴＴＡ廠製九二ＦＳ
      型口徑九ＭＭ之制式半自動手槍，槍管內具六條右旋之來復線，機械性能良好
      ，認具殺傷力，又該槍枝試射彈頭與扣案之被害人甲○○住宅遭槍擊後，現場
      所遺留之彈頭三顆比對結果，其來復線之紋痕特徵相吻合，認係由同一槍枝所
      擊發，又被害人住宅現場遺留之三顆彈頭經鑑驗結果係由同一槍枝所擊發，有
      內政部警政署刑事警察局八十八年五月十日刑鑑字第四０四００號、八十八年
      一月二十八日刑鑑字第七四二九號鑑驗通知書在卷可按，本件事證明確，被告
      犯行堪以認定。
（二）核被告丙○○所為係犯槍砲彈藥刀械管制條例第七條第四項之未經許可無故持
      有手槍罪、同條例第十二條第四項之未經許可無故持有子彈罪及刑法第三百零
      五條之恐嚇罪。被告以一持有行為，同時持有手槍及子彈，觸犯構成要件不相
      同之罪名，為想像競合犯，從一重之未經許可無故持有手槍罪處斷，又其一開
      槍行為，恐嚇甲○○及其家人，致渠等心生畏懼而危害於渠等安全，係以一行
      為，同時恐嚇數人，為同種想像競合犯，應從一恐嚇罪處斷。被告所犯未經許
      可無故持有手槍及及恐嚇二罪間，有方法結果之牽連關係，從一重之未經許可
      無故持有手槍罪處斷。被告曾於八十一年間因施用毒品案件，經本院判決有期
      徒刑三年二月，並於八十五年一月十五日執行完畢，有臺灣高等法院被告全國
      前案紀錄表在卷可稽，其受有期徒刑執行完畢，五年以內再犯有期徒刑以上之
      罪，為累犯，依法加重其刑。爰審酌被告有竊盜、施用毒品、妨害自由等多項
      前科，素行不佳，又其與被害人等互不相識，竟受朋友唆使而開槍恐嚇被害人
      等，使被害人等恐慌莫名，惟犯後坦承犯行，深表悔意，態度良好等一切情狀
      ，量處被告如主文所示之刑，併諭知罰金易服勞役之折算標準。至扣案之制式
      九二手槍一支（為美國ＢＥＲＥＴＴＡ廠九二ＦＳ型制式口徑九ＭＭ半自動手
      槍，槍枝管制編號0000000000號）為違禁物，不問係何人所有，依
      法宣告沒收之，另扣案之匈牙利制式九０手槍一支（槍枝管制編號00000
      00000號）、制式子彈五顆（試射三顆）及改造九０手槍一支（槍枝管制
      編號0000000000號）、土造子彈三顆（試射一顆）因被告經起訴之
      寄藏、持有上開槍彈部分，經本院認定無證據可資證明被告犯罪，按刑法第三
      十四條規定，沒收屬從刑之一種，依從刑附屬於主刑之主從不可分關係，不予
      宣告沒收，而由公訴人單獨聲請宣告沒收為宜。
（三）又被告行為時槍砲彈藥刀械管制條例第十九條雖規定：「犯第七條、第八條、
      第十條、第十一條、第十二條第一項至第三項、第十三條第一項至第三項之罪
      ，經判處有期徒刑者，應於刑之執行完畢或赦免後，令入勞動場所，強制工作
      ，其期間為三年。」惟該規定，業於九十年十一月十四日總統公布刪除，依刑
      法第二條第二項，不再援用。又本院審酌無其他事證證明被告有犯罪之習慣性
      或常業性，與保安處分中之強制工作，係在對矯治有犯罪習性之常業犯、習慣
      犯，或欠缺工作觀念，遊盪或懶惰成習，使之學習一技之長及正確謀生觀念，
      俾其日後重返社會，從事正當工作者不同，且本院對其判處有期徒刑六年八月
      ，已足對其儆懲，令其思過向善，而收刑罰之效，亦符合罪刑相當之原則，若
      再宣告強制工作三年，恐矯枉過正，不利於其服刑後適應社會之狀況，因此本
      院認本件亦無依刑法第九十條第一項規定宣告被告強制工作之必要，故不予宣
      告強制工作，併予敘明。
（四）
    (1)公訴意旨另以：被告丙○○未經許可，其友柳榮寶（公訴人誤為柳榮保，已死
      亡，另經公訴人不起訴處分）於八十四年八月間某日，在嘉義縣中埔鄉中埔村
      二十巷三十五號，將子彈三顆交予其保管寄藏。另其友許坤華（已死亡）於八
      十六年間某日，在嘉義市○○路瑞虹酒店，將可發射金屬或子彈具殺傷力之匈
      牙利制式九０手槍及美製貝瑞塔九二手槍各一把及子彈八顆交予其保管寄藏，
      被告將上開槍彈均藏放在嘉義縣中埔鄉中埔村下埔洋檳榔園內。因認被告涉犯
      槍砲彈藥刀械管制條例第七條第四項之未經許可無故寄藏手槍罪及同條例第十
      二條第四項之寄藏子彈罪嫌。
    (2)按不能證明被告犯罪者，應諭知無罪之判決；犯罪事實應依證據認定之，無證
      據不得推定其犯罪事實，刑事訴訟法第三百零一條第一項前段、第一百五十四
      條分別定有明文；又證據之證明力雖由法院自由判斷，然證據之本身存有瑕疵
      或對於待證事實不足以供證明之資料，而事實審仍採為判決基礎，則其自由判
      斷之職權行使，即不得謂非逾越範圍；證據之證明力，固屬於法院判斷之自由
      ，為證據之本身如有瑕疵，則在此瑕疵未能究明以前，遽採為有罪之根據，即
      難謂為適法；認定犯罪事實所憑之證據，雖不以直接證據為限，間接證據亦包
      括在內，然而無論直接或間接證據，其為訴訟上之證明，須於通常一般之人均
      不致有所懷疑，而得確信真實之程度者，始得據為有罪之認定，倘其證明尚未
      達到此一程度，而有合理之懷疑存在時，事實審法院復已就其心證上理由予以
      闡述，敘明其如何從無為有罪之確信，因而為無罪之判決，尚不得任意指為違
      法，最高法院三十年上字第一一五二號、三十二年上字第九七一號、七十六年
      臺上字第四九八六號著有判例可資依循。
    (3)公訴人認被告涉犯上開罪嫌係以被告之自白及扣案之槍、彈為論據。訊據被告
      丙○○堅決否認有上開犯行，辯稱：柳榮寶並未將扣案之改造九０手槍（另為
      無罪之諭知）及土造子彈三顆交予其保管寄藏，該槍彈係其因恐遭警刑求，而
      聯絡其好友乙○○（綽號高峰）所提供給警方的；又扣案之貝瑞塔九二手槍是
      其於八十七年十二月十九日在台北縣三重市紅地毯ＫＴＶ向綽號「阿貴」借得
      ，而扣案之匈牙利制式九０手槍一支及制式子彈五顆，係經聯絡阿貴後，阿貴
      交給警方的等語，經查：
    關於公訴人認柳榮寶交予被告保管寄藏之改造九０手槍一支（另為無罪之諭知
      ）及土造子彈三顆部分：
    I﹑被告初於警訊及偵查中係供稱其友柳榮寶稱要寄放東西，其就帶柳榮寶至田
        園藏放，事後才知道柳榮寶所藏放之東西為槍、彈，其知道後馬上叫柳榮寶
        拿回去，但柳榮寶尚未拿回去即意外身亡等語，是依被告所供，被告並無受
        寄柳榮寶藏放槍、彈之故意，並未自白犯罪。
    II﹑又觀之被告所提出錄音帶譯文（詳附件），被告與乙○○（綽號「高峰」）
        之談話內容中不時提及提供改造手槍的給警員之相關語，而經本院當庭播放
        該錄音帶，證人乙○○自承該聲音係其無訛並於本院審理時證稱：「是有與
        丙○○通過電話，丙○○以行動電話與我聯絡，問我有無槍枝可以拿出來給
        他交。（問：丙○○為何會找你拿槍枝給他交？）因大家都是朋友，他說他
        怕在刑事組被刑求。」（本院八十九年八月二十四日訊問筆錄參見）「當時
        被告有一次打電話給我說他被抓到了需要交槍，問我說找找看有無槍枝交，
        我問他說交槍你是不是就會沒事了，被告沒有表示意見，只是說還是要交槍
        ，我說我儘量幫他找找看。（問：上次有放錄音帶給你聽，是你的聲音？）
        是我的聲音沒錯。（問：有無與被告父親聯絡要交槍枝的事情？）是被告的
        父親自己來找我的，說他兒子被警察抓去了要交槍，叫我幫忙找槍枝。」（
        本院九十一年三月二十二日審理筆錄參見），是被告辯稱其恐遭警刑求而聯
        絡乙○○交槍、彈之事，並非無稽。
    III、扣案之改造九０手槍一支及土造子彈三顆來源既有如上所述之疑點，無法形
        成本院認定被告有罪之心證。
    關於公訴人認許坤華交予被告寄藏保管之匈牙利制式九０手槍一支、美製貝瑞
      塔九二手槍一支及子彈八顆部分：被告辯稱美製貝瑞塔九二手槍一支係其向於
      八十七年十二月十九日在台北縣三重市紅地毯ＫＴＶ向綽號「阿貴」借得等語
      ，經核與證人即在場目睹之丁○○、戊○○於本院審理時結證所陳相符（本院
      九十年十二月二十一日訊問筆錄、九十一年一月二十九日審理筆錄參見），查
      證人丁○○、戊○○均僅係被告之友人，甚且證人戊○○與被告接觸沒幾次，
      應無為維護被告，而甘冒刑法偽證罪處罰，為不實證述之理，其等證言應可採
      信。是被告自白上開槍、彈來源為許坤華所寄藏，並非實情。
    (4)綜上，揆諸上開法條規定及判例意旨，公訴人所舉之證據不足以證明被告確有
      公訴人所指上開犯行，又查無其他積極證據足認被告確有公訴人所指上開犯行
      ，不能證明被告犯上開罪名，原應依法為無罪之諭知，惟公訴意旨認此部分與
      前揭論罪科刑部分有想像競合關係，爰不另為無罪之諭知。
二、無罪部分：
（一）公訴意旨略以：被告丙○○未經許可，其友柳榮寶（公訴人誤為柳榮保，已死
      亡，另經公訴人為不起訴處分）於八十四年八月間某日，在嘉義縣中埔鄉中埔
      村二十巷三十五號，將可發射金屬或子彈具殺傷力之改造九０（公訴人誤為九
      ０九）手槍一把，交予其保管寄藏。又被告於八十八年一月中旬某日，因綽號
      「阿貴」友人告知須槍防身，被告遂未經許可在上開檳榔園將上開美製貝瑞塔
      九二手槍一把出借予阿貴，因認被告涉犯槍砲彈藥刀械管制條例第七條第四項
      之無故寄藏手槍，因認被告涉犯槍砲彈藥刀械管制條例第十一條第四項之未經
      許可無故寄藏槍械罪及同條例第七條第二項之出借手槍罪。
（二）公訴人認被告涉犯上開罪嫌，係以被告於警訊及偵查中之自白，扣案之槍、彈
      為主要論據。
（三）訊據被告堅決否認有上開犯行，辯稱：柳榮寶並未將扣案之改造九０手槍及土
      造子彈三顆（子彈部分已如上述不另為無罪之諭知）交予其保管寄藏，該槍彈
      係其因恐遭警刑求，而聯絡其好友乙○○（綽號高峰）所提供給警方的；又扣
      案之貝瑞塔九二手槍並未出借給「阿貴」，是其於八十七年十二月十九日在台
      北縣三重市紅地毯ＫＴＶ向「阿貴」借得，作案後約五、六天，持槍至臺南縣
      六甲鄉○○路旁歸還「阿貴」等語。
（四）經查：
    (1)被告涉寄藏改造九０手槍犯行部分，不足形成被告有罪之心證，已如前述不再
      贅述。
    (2)被告向阿貴借美製貝瑞塔九二手槍之事實，業據證人丁○○、戊○○結述在卷
      屬實，已如前述，又被告在臺南縣六甲鄉○○路旁將槍還給阿貴之事實，亦據
      證人丁○○於本院審理時證述綦詳。又被告於警訊及偵查中自白其於八十八年
      元月中旬，在其嘉義縣中埔鄉檳榔園內，將貝瑞塔九二手槍借給「阿貴」等語
      ，然與證人谷衛民於警訊中所陳稱被告於八十八年元月十日叫其至嘉義帶被告
      至台東市○○路○段二００號富發汽車修護廠住了約半個月之久，互相矛盾。
    (3)是揆諸上開法條規定及判例意旨，公訴人所舉之證據不足以證明被告確有公訴
      人所指上開犯行，又查無其他積極證據足認被告確有公訴人所指上開犯行，不
      能證明被告犯上開罪名，依法應為無罪之諭知。
據上論斷，應依刑事訴訟法第二百九十九條第一項前段、第三百零一條第一項前段，
槍砲彈藥刀械管制條例第七條第四項，刑法第十一條前段、第二條第二項、第三百零
五條、第五十五條、第四十七條、第四十二條第二項、第三十八條第一項第一款，罰
金罰鍰提高標準條例第一條前段、第二條，現行法規所定貨幣單位折算新臺幣條例第
二條，判決如主文。
本案經檢察官陳昭廷到庭執行職務。
中      華      民      國    九十一    年      四      月      八      日
                                台灣嘉義地方法院刑事第二庭
                                        法  官  劉  瓊  雯
右正本證明與原本無異。
如不服本判決，應於判決送達後十日內向本院提出上訴狀( 應附繕本 )。
中      華      民      國    九十一    年      四      月      八      日
                                        書記官  陳  冠  學
附錄法條：
槍砲彈藥刀械管制條例第七條第四項、刑法第三百零五條
